【裁判字號】    99,消債抗,219
【裁判日期】    991018
【裁判案由】    聲請更生程序
【裁判全文】
臺灣高雄地方法院民事裁定           99年度消債抗字第219號
抗  告  人  甲○○
上列當事人因消費者債務清理事件聲請更生，不服本院民國99年
7 月30日99年度消債更字第164 號裁定，提起抗告，本院裁定如
下：
    主  文
抗告駁回。
抗告費用由抗告人負擔。
    理  由
一、抗告意旨略以：原審以抗告人98年度稅務電子閘門財產所得
    調件明細表之給付總額為新臺幣（下同）485,844 元，計算
    抗告人平均每月所得為40,487元，然此所得包括獎金等非常
    態性收入，抗告人每月實領金額並未達35,000元。又抗告人
    母親雖有銀行存款，惟伊離婚後現住房屋係母親所有，且為
    聲障人士，伊每月應給付扶養費3,655 元予其母親。再抗告
    人現階段每月需給付各家債權銀行之分期付款金額達16,500
    元，每月尚需支出2 名子女扶養費、保險費、安親班雜費及
    探視子女費用合計超過12,000元，縱以原裁定認定抗告人每
    月所得40,487元計算亦已不足。原審駁回抗告人更生聲請，
    顯有違誤，為此爰聲明異議，請求廢棄原裁定，裁定准抗告
    人更生等語。
二、經查：
  (一)抗告人任職於七巧通運股份有限公司高雄分公司（下稱「七
    巧公司」），於95至98年度，各年年度所得總額分別為458,
    685 元、474,061 元、473,568 元、485,844 元，換算平均
    月所得為38,224元、39,505元、39,464元、40,487元，有各
    類所得及財產歸屬資料清單、稅務電子閘門財產所得調件明
    細表在卷可稽（見原審卷34-37 、147 頁），其中98年度扣
    除勞健保等費用，抗告人每月實領金額39,016元（包括年終
    獎金59,690元）亦有七巧公司薪資/ 勤態明細表可佐（見原
    審卷第69頁至第81頁）。抗告人雖主張年終獎金非屬常態性
    收入，不得列入計算等云云，然依上開抗告人最近4 年薪資
    所得收入資料，可知抗告人有穩定工作，收入亦穩健增加，
    因此抗告人有領取年終獎金應屬常態，則本件自應以抗告人
    上開平均每月實領所得39,016元，做為核算其償債能力之基
    礎，始為公允。
  (二)抗告人雖另主張其母親為重度聲障，有給付其扶養費用或補
    貼之必要，惟其母親每月均領有殘障補助3,000 元（見原審
    卷第9 頁），且97、98年各有利息所得達62,847元、90,549
    元，以目前各金融機構平均年利率約1-2%計算，約略可計算
    出其母親平均存款約達500 萬元，其名下復有土地及房屋各
    1 筆、汽車1 部，有上開年度所得及財產歸屬資料清單、稅
    務電子閘門財產所得調件明細表可憑（見原審卷42 -43頁、
    149 頁），顯示抗告人母親資力尚豐，非無法維持生活。本
    院審酌抗告人已積欠多筆債務，且其母親非無維持生活之能
    力，依民法第1118條、1119條之規定，抗告人主張扶養母親
    支出3,655 元部分，自難認應列為其必要生活支出。
  (三)又抗告人主張每月須負擔2 名子女扶養費、保險費、安親班
    雜負及探視子女費用合計超過12,000元，並檢附紐約人壽、
    全球人壽保險相關資料、安親班收據佐證（見原審卷第108
    頁至第114 頁、138 頁），然商業保險旨在補社會保險不足
    ，以謀個人權益保障之周延，仍非如社會保險具有強制性，
    應以個人生活負擔行有餘力始有適用，若個人生活已捉襟見
    肘，債台高築，仍寬認其可投保各類保險以保障生活，不啻
    以剝奪債權人受償權利之方式求債務人權益之完足，顯與債
    務人應撙節過日原則相違，此非事理之平，自不得將此費用
    列為必要支出。至其所主張其餘主張扶養費、探視子女費用
    及安親班費用，其中探視子女費用無單據佐證，安親班費用
    屬扶養費之一，應併入扶養費計算。抗告人於原審主張以10
    ,000元列計扶養費。參酌內政部社會司公告99年高雄市最低
    生活費用為11,309元，尚屬合理，加計抗告人個人每月生活
    費用11,309元，合計抗告人每月之必要支出應為21,309元（
    計算式：10,000 +11,309＝21,309）。
  (四)是以，抗告人每月平均所得扣除必要支出後，每月尚餘17,7
    07元，而抗告人積欠債務總額為764,732 元，以年利率20%
    計算，每月需繳納利息至多不超過12,476元，縱以抗告人所
    稱現階段每月須給付各家債權銀行之分期款項（含利息及部
    分本金）16,500元計算，亦仍足支應，故本件實難認有逾越
    抗告人還款能力之情事存在，而有不能清償債務或不能清償
    之虞。
三、綜上所述，本件抗告人既有穩定收入，在其基本生活所需外
    ，尚足支應必要支出而有賸餘，而無不能清償債務或不能清
    償之虞之情事，則原裁定駁回抗告人更生之聲請，於法即無
    不合，抗告意旨指摘原裁定不當，求予廢棄另為准予更生裁
    定，為無理由，應予駁回。
據上論結，本件抗告為無理由，依消費者債務清理條例第15條，
民事訴訟法第495 條之1 、第449 條第1 項、第95條、第78條規
定，裁定如主文。
中    華    民    國    99    年    10    月    18    日
                  民事第三庭  審判長法  官  朱玲瑤
                                    法  官  楊詠惠
                                    法  官  劉傑民
上為正本係照原本作成。
不得再抗告。
中    華    民    國    99    年    10    月    18    日
                                    書記官  呂姿儀

司法院資訊處製作；財團法人民間司法改革基金會備份。
